【裁判字號】    99,審易緝,25
【裁判日期】    990414
【裁判案由】    詐欺等
【裁判全文】
            臺灣士林地方法院刑事判決
公  訴  人  臺灣士林地方法院檢察署檢察官
被      告  丙○○
            乙○○
上列被告等因詐欺等案件，經檢察官提起公訴（86年度偵字第57
49號），本院判決如下：
    主  文
本件免訴。
    理  由
一、公訴意旨略以：被告丙○○與被告乙○○為夫妻關係，被告
    丙○○並為麥威、悌麥股份有限公司之負責人，二人明知已
    無支付能力，猶自民國85年年初起，與並無交易往來之蔡東
    興（經檢察官另案提起公訴）共同意圖為自己不法所有之概
    括犯意，以互相調借支票應急，因蔡東興支票已拒絕往來，
    乃交付不知情之柳宇春（但同意支票讓與蔡東興使用）支票
    予乙○○、丙○○，彼等即商妥對開金額相同之支票，且為
    取信銀行，昧於雙方並無交易之事實，連續與蔡東興共同偽
    造業務上之文書（發票）後，再持支票、發票分別向世華銀
    行新店分行、建成分行、合作金庫士林支庫、上海商業銀行
    士林分行等銀行辦理票據貼現、或向告訴人甲○○調借現金
    ，嗣因被告丙○○、乙○○無力將錢匯入柳宇春支票帳戶，
    而使柳宇春之支票退票，足生損害於世華銀行等行、告訴人
    甲○○與柳宇春，因認被告2 人涉犯刑法第339 條第1 項詐
    欺取財罪及同法第216 條、第215 條行使業務上登載不實文
    書罪嫌等語。
二、按94年2 月2 日修正公布之刑法，已於95年7 月1 日施行（
    95年7 月1 日修正施行前刑法稱修正前刑法），另按刑法施
    行法亦於94年2 月2 日同時增訂第8 條之1 ，並自95年7 月
    1 日起施行，該條規定：於中華民國94年1 月7 日刑法修正
    施行前，其追訴權或行刑權時效已進行而未完成者，比較修
    正前後之條文，適用最有利於行為人之規定。查本案被告丙
    ○○、乙○○行為時之修正前刑法第80條追訴權之時效期間
    規定為：「追訴權，因左列期間內不行使而消滅：一、死刑
    、無期徒刑或10年以上有期徒刑者，20年。二、3 年以上、
    10 年 未滿有期徒刑者，10年。三、1 年以上、3 年未滿有
    期徒刑者，5 年。四、1 年未滿有期徒刑者，3 年。五、拘
    役或罰金者，1 年。前項期間，自犯罪成立之日起算。但犯
    罪行為有連續或繼續之狀態者，自行為終了之日起算」，修
    正後之刑法第80條則規定為：「追訴權，因下列期間內未起
    訴而消滅：一、犯最重本刑為死刑、無期徒刑或10年以上有
    期徒刑之罪者，30年。二、犯最重本刑為3 年以上10年未滿
    有期徒刑之罪者，20年。三、犯最重本刑為1 年以上3 年未
    滿有期徒刑之罪者，10年。四、犯最重本刑為1 年未滿有期
    徒刑、拘役或罰金之罪者，5 年。前項期間自犯罪成立之日
    起算。但犯罪行為有繼續之狀態者，自行為終了之日起算」
    ；又被告2 人行為時之修正前刑法第83條第1 項規定：「追
    訴權之時效，如依法律之規定，偵查、起訴或審判之程序，
    不能開始或繼續時，停止其進行」，且前開停止時效進行之
    事由，包括因被告通緝致審判程序不能開始或繼續之情形，
    司法院29年院字第1963號解釋要旨參照。而修正後刑法第83
    條第1 項則規定：「追訴權之時效，因起訴而停止進行，依
    法應停止偵查或因犯罪行為人逃匿而通緝者，亦同」。本件
    起訴意旨認被告丙○○、乙○○均係涉犯刑法第339 條第1
    項之詐欺取財罪及同法第216 條、第215 條之行使業務上登
    載不實文書罪，又被告2 人所犯上開2 罪有方法結果之牽連
    關係，依刑法第55條規定，應從較重之詐欺取財罪處斷，而
    該罪之法定刑為「5 年以下有期徒刑、拘役或科或併科1 千
    元以下罰金」，是依被告2 人行為時之修正前刑法，其追訴
    權時效期間為10年，而依修正後刑法之追訴權時效期間則為
    20年，縱依修正後刑法之偵查期間除有法定事由外，時效並
    不停止進行，然綜合比較結果，仍以被告2 人行為時即修正
    前刑法較為有利於被告2 人，故依刑法施行法第8 條之1 規
    定，本案追訴權時效期間及其停止進行、計算，應一體適用
    被告2人行為時即修正前刑法之規定，合先敘明。
三、次按，案件時效已完成者，應諭知免訴之判決，並得不經言
    詞辯論為之，刑事訴訟法第302 條第2 款、第307 條，分別
    定有明文。又被告經通緝後，其審判程序不能繼續，依司法
    院院字第1963號解釋及修正前刑法第83條第3 項之規定，其
    追訴權時效自通緝時起，停止進行，至停止時間達於同法第
    80條第1 項各款所定期間四分之一後，停止原因始消滅，而
    時效繼續進行。再依最高法院82年度第10次刑事庭會議決議
    及大法官解釋第138 號解釋意旨，自檢察官開始偵查時起至
    提起公訴，以及起訴後至通緝前之審理中，其追訴權時效均
    無不行使之情形，亦不生時效進行之問題。經查：本件被告
    丙○○、乙○○被訴於85年12月18日涉犯刑法第339 條第1
    項之詐欺取財罪嫌，其法定最重本刑為5 年以下有期徒刑，
    依修正前刑法第80條第1 項第2 款之規定，追訴權時效期間
    應為10年，而本案經檢察官於86年3 月7 日開始偵查，並於
    86年9 月25日提起公訴，而於86年10月23日始繫屬於本院，
    惟審判期間因被告2 人逃匿，嗣經本院於86年12月24日發布
    通緝，致審判程序不能繼續。則依上揭說明，本案追訴權之
    時效於99年3 月8 日業已完成，爰不經言詞辯論，逕為免訴
    之諭知。
據上論斷，應依刑事訴訟法第302 條第2 款、第307 條，判決如
主文。
中    華    民    國    99    年    4     月    14    日
                  臺灣士林地方法院刑事第一庭
                          審判長法  官  洪英花
                                法  官  雷雯華
                                法  官  王沛雷
以上正本證明與原本無異。
如不服本判決，應於送達後10日內，向本院提出上訴書狀。其未
敘述上訴理由者，應於上訴期間屆滿後20日內向本院補提理由書
狀（均須按他造當事人之人數附繕本）。
                                書記官  趙彩彤
中    華    民    國    99    年    4     月    14    日

司法院資訊處製作；財團法人民間司法改革基金會備份。
